臺灣桃園地方法院刑事判決　　　　　　　100年度訴字第900號
公　訴　人　臺灣桃園地方法院檢察署檢察官
被　　　告　彭成偉
選任辯護人　黃政雄律師
上列被告因強盜案件，經檢察官提起公訴（100年度偵緝字第126
7號），本院判決如下︰
    主  文
彭成偉意圖為自己不法之所有，結夥三人以上攜帶兇器，以強暴
至使不能抗拒，而取他人之物，處有期徒刑柒年參月。扣案之西
瓜刀壹把、棉質手套參雙及毛頭套參個，均沒收。
    事  實
一、彭成偉綽號「阿飛」，緣其友人葉佳和（業經臺灣高等法院
    以97年度上訴字第5960號判決，判處有期徒刑7 年6 月確定
    ）不滿雇主羅秀琴對待員工不佳，乃於民國97年6 月15日下
    午某時先與黃國倫（業經臺灣高等法院以97年度上訴字第59
    60號判決，判處有期徒刑7 年6 月確定）謀議欲共同強盜羅
    秀琴財物，2 人並先行購入西瓜刀及手套等工具。黃國倫與
    葉佳和謀議既定後，即由黃國倫以電話聯繫綽號「阿飛」之
    彭成偉並將謀議之內容告知，彭成偉遂與葉佳和及黃國倫3
    人共同基於意圖為自己不法所有之犯意聯絡，約定由葉佳和
    駕車接應，彭成偉則持西瓜刀與黃國倫實施強盜。同日（即
    97年6 月15日）晚間7 時許，彭成偉遂與黃國倫共搭乘葉佳
    和駕駛之車號為0775─TH號自用小客車朝羅秀琴位於楊梅之
    住家方向行進並埋伏於羅秀琴位於桃園縣楊梅鎮○○路206
    號之住家旁，待羅秀琴於同日晚間9 時50分許返家之際，由
    彭成偉頭戴全罩式安全帽，手戴手套並持西瓜刀與同樣裝扮
    之黃國倫上前，並由彭成偉持西瓜刀架在羅秀琴脖子上，至
    羅秀琴不能抗拒，再由黃國倫以腳踢羅秀琴腹部，著手強取
    羅秀琴手中之皮包【內有新臺幣（下同）7 萬餘元、支票、
    信用卡、手機及證件等】，得手後2 人遂逃離現場並由葉佳
    和駕車接應離去，途中3 人乃將贓款朋分，彭成偉並分得其
    中1 萬2 千元，現金以外財物則由渠等沿路棄置在不詳之路
    旁。嗣經羅秀琴報案後經警循附近監視器循線查獲，並扣得
    葉佳和出錢購買之西瓜刀1 把、棉質手套3 雙、毛頭套3 個
    。
二、案經桃園縣政府警察局楊梅分局報請臺灣桃園地方法院檢察
    署檢察官偵查起訴。
    理  由
壹、程序部分：
一、按被告以外之人於審判外之言詞或書面陳述，除法律有規定
    者外，不得作為證據；又被告以外之人於審判外之陳述，雖
    不符合同法第159 條之1 至第159 條之4 之規定，但經當事
    人於審判程序同意作為證據，法院審酌該言詞陳述或書面陳
    述作成時之情況，認為適當者，亦得為證據。當事人、代理
    人或辯護人於法院調查證據時，知有第159 條第1 項不得為
    證據之情形，而未於言詞辯論終結前聲明異議者，視為有前
    項之同意，刑事訴訟法第159 條第1 項及第159 條之5 均有
    明文。經查：
  (一)證人即被害人羅秀琴於警詢及偵查中之證述；證人即共犯葉
    佳和、黃國倫分別於警詢及偵查中之證述，固屬傳聞證據，
    惟檢察官、被告彭成偉及其選任辯護人就前揭審判外陳述之
    證據能力，於本院準備程序及審判期日時均不爭執，且迄至
    言詞辯論終結前亦未再聲明異議。經核上開證據資料製作時
    之情況，查無違法不當或證明力明顯過低之瑕疵，亦認為以
    之作為證據應屬適當。
  (二)至本案認定事實所引用之卷內其餘卷證資料（包括桃園縣政
    府警察局搜索/ 扣押筆錄暨扣押物品清單、贓物認領保管單
    、門號為0000000000號行動電話之通聯調閱查詢單、門號00
    00000000號行動電話之雙向通聯調閱查詢單、和解書、本院
    97 年 度訴字第954 號判決、臺灣高等法院97年度上訴字第
    5960 號 判決等文書證據及物證），並無證據證明係公務員
    違背法定程序所取得，檢察官、被告彭成偉及其選任辯護人
    ，均未於本院言詞辯論終結前爭執其證據能力，茲審酌該等
    書面陳述作成時之情況，並無不宜作為證據之情事，且本院
    認為以之作為本案論罪之證據，均與待證事實具有關聯性，
    作為本案之證據亦屬適當，是依上開規定，自得為證據。
二、又卷附桃園縣政府警察局楊梅分局楊梅派出所偵辦葉佳和、
    黃國倫強盜案相片9 張等證據，係傳達照相當時現場情況，
    而透過照片傳達的情形與現場真實情形，在內容上的一致性
    ，透過機械的正確性來加以保障，換言之，照片並不存在人
    對現實情形的知覺、記憶所經常發生的表現錯誤，是照片之
    性質自非供述證據，核無傳聞法則之適用，於此亦別無證據
    證明上開資料有經偽造變造之情形，且經本案檢察官、被告
    彭成偉及其選任辯護人同意做為證據，是前開照片實具證據
    能力。
貳、實體部分：
一、訊據被告彭成偉坦承於上揭時、地夥同共犯葉佳和及黃國倫
    為上揭犯行，且其犯行業據證人即被害人羅秀琴於警詢、偵
    查時結證明確（參見臺灣桃園地方法院檢察署98年度偵字第
    14249 號卷第51頁至第53頁；97年度偵字第14186 號卷第40
    頁至第42頁、第104 頁至第105 頁），核與證人即共犯葉佳
    和、黃國倫於警詢、偵查及本院另案（即本院97年度訴字第
    954 號案件）審理時之證述情節相符（參見上開98年度偵字
    第1424 9號卷第9 頁至第11頁、第13頁至第15頁、第33頁至
    第42頁；上開97年度偵字第14186 號卷第10頁至第14頁、第
    26頁至第30頁、第60頁至第63頁、第76頁至第77頁、第79頁
    至第80頁、第81頁至第85頁、第93頁至第98頁、第106 頁至
    第107 頁；本院97年度訴字第954 號卷第9 頁至第11頁、第
    41頁至第45頁、第56頁至第63頁；臺灣高等法院97年度上訴
    字第59 60 號卷第11頁至第12頁），復有桃園縣政府警察局
    搜索/ 扣押筆錄暨扣押物品清單、贓物認領保管單、門號為
    00000000 00 號行動電話之通聯調閱查詢單、門號00000000
    00號行動電話之雙向通聯調閱查詢單、和解書及桃園縣政府
    警察局楊梅分局楊梅派出所偵辦葉佳和、黃國倫強盜案相片
    9 張等資料在卷可稽（參見臺灣桃園地方法院檢察署100 年
    度偵緝字第1267號卷第41頁；上開98年度偵字第14249 號卷
    第17頁至第27頁、第43頁至第50頁、第55頁至第60頁；上開
    97年度偵字第14186 號卷第19頁至第22頁、第33 頁 至第36
    頁、第43頁至第56頁），足認被告彭成偉前揭任意性自白核
    與事實相符，應堪採信。另共犯葉佳和因共同犯結夥攜帶兇
    器強盜罪，經判處有期徒刑7 年6 月確定；共犯黃國倫因共
    同犯結夥攜帶兇器強盜罪，經判處有期徒刑7 年6 月確定，
    亦有本院97年度訴字第954 號判決及臺灣高等法院97年度上
    訴字第5960號判決各1 份在卷可佐（參見上開本院卷第15頁
    至第17頁），是上開事實，應堪認定。至被告彭成偉雖辯稱
    ：伊確實有拿刀，但沒有拿西瓜刀架住被害人云云（參見本
    院100 年度訴字第900 號卷第7 頁反面）。惟查：證人即共
    犯黃國倫於偵查中供陳：原來就講好，由葉佳和開車，伊和
    阿飛下車行搶，阿飛拿刀子，伊下手搶，踢被害人的肚子，
    阿飛拿刀子放在他前面等語（參見上開97年度偵字第14186
    號卷第107 頁），核與證人即被害人羅秀琴於偵查中供陳：
    事發當天晚上9 時許快10時許，伊返家在社區大門剛要開門
    前，有2 人戴全罩式安全帽及手戴手套，其中一人手持西瓜
    刀，要搶伊手提包，當時伊為防護皮包，與他拉扯，另外一
    人則以手臂勒住伊的脖子，刀子架在伊脖子上，伊的手因此
    被劃傷，同時手上的手提包也被另一人拿走等語（參見上開
    97 年 度偵字第14186 號卷第104 頁），互核上開2 人之證
    述可知，當時係由被告彭成偉手持西瓜刀架在被害人羅秀琴
    之脖子上，至使被害人羅秀琴不能抗拒，再由共犯黃國倫下
    手行搶無訛。從而，被告彭成偉上開辯稱，無非卸責之詞，
    洵無可採。
  (二)綜上所述，本案事證明確，被告彭成偉犯行洵堪認定。
、法律適用方面
一、按強盜罪所施用之強暴、脅迫手段，只須足以壓抑被害人之
    抗拒，使其喪失意思自由為已足，縱令被害人無實際抗拒行
    為，對於強盜罪之成立不生影響；再刑法所稱兇器，乃依一
    般社會觀念足以對人之生命、身體、安全構成威脅，而具有
    危險性之器械而言（最高法院79年度臺上字第5253號判例、
    91年度臺上字第7381號判決可資參照）。本案扣案之西瓜刀
    具有相當之長度，且刀刃部分業已開鋒，此有扣案西瓜刀之
    照片在卷供參（參見上開97年度偵字第14186 號卷第47頁）
    ，依據一般社會觀念，客觀上確足以對於人之生命、身體及
    安全構成威脅，具有相當之危險性，參酌上開所述，自屬兇
    器無疑。又刑法第321 條第1 項第4 款所定結夥三人以上之
    竊盜罪，係指在場共同實施或在場參與分擔，實施犯罪之人
    有3 人以上者（最高法院94年度臺上字第1949號、70年度臺
    上字第7162號判決要旨可資參照）。查，被告彭成偉與共犯
    葉佳和及黃國倫事前對於如何強盜乙事已有謀議，復於案發
    當時由彭成偉持客觀上可供兇器使用之西瓜刀與共犯黃國倫
    同往被害人羅秀琴位於桃園縣楊梅鎮之住處，並由共犯葉佳
    和駕駛上開自用小客車把風接應，渠等實有犯意聯絡及行為
    分擔，應成立「結夥三人以上」之要件。又被告彭成偉與共
    犯葉佳和及黃國倫為前開犯行時，乃推由被告彭成偉持扣案
    足供兇器使用之西瓜刀抵住被害人羅秀琴之脖子，依當時情
    狀，彭成偉所為已足以壓抑被害人羅秀琴，至使羅秀琴不能
    抗拒，已如上述。核被告彭成偉所為係犯刑法第330 條第1
    項、第321 條第1 項第3 款、第4 款之結夥三人以上攜帶兇
    器強盜罪。被告彭成偉與黃國倫及葉佳和間，就上開加重強
    盜犯行，有犯意聯絡及行為分擔，應論以共同正犯。爰審酌
    被告彭成偉正值壯年，不思循正當工作途徑獲取生活所需，
    竟圖以前開犯行獲取不法利益，又被告彭成偉結夥三人攜帶
    兇器強盜之行為，危害性甚高，對於社會治安之影響甚鉅，
    所為誠屬不該，惟念及被告彭成偉於偵查及本院審理中，對
    於犯案情節坦承不諱，並與被害人羅秀琴達成和解，獲得被
    害人羅秀琴之原諒，可謂已有澈底悔悟之心，參以被告彭成
    偉犯罪所得之數額非鉅，兼衡其犯罪參與情節之輕重及其品
    行、智識程度等一切情狀，量處如主文所示之刑。
二、至辯護人雖為被告辯稱：被告彭成偉於犯後始終坦承犯罪，
    也跟被害人羅秀琴在庭外和解，被害人亦表明願意無條件原
    諒被告，顯見被告犯後態度良好，另請鈞院審酌當時被告並
    非一開始就參與謀議，而係因共犯黃國倫之邀約才參加。另
    被告犯案時間才剛退伍，思慮未週，所以本案請鈞院審酌刑
    法第59條規定減刑，給予被告自新機會云云，惟按刑法第59
    條所規定「犯罪之情狀顯可憫恕」者，係指犯罪另有特殊原
    因或環境，在客觀上足以引起一般同情，認為遽予宣告法定
    低度刑，猶嫌過重者，始有該法條之適用（最高法院45年臺
    上字第1165號判例參照），經核辯護人所陳之被告並非一開
    始就參與謀議，而係因共犯黃國倫之邀約才參加，且因犯案
    時間才剛退伍，思慮未週始為本案犯行等情，均屬被告之犯
    罪動機，已經於量刑時一併考量，並非犯罪本身存在特殊原
    因與環境。此外，被告彭成偉明知結夥三人以上攜帶兇器，
    至使不能抗拒而奪取他人財物除造成被害人金錢上損失外，
    亦使被害人心靈上受有不可磨滅之創傷，故衡其犯罪情節，
    亦無何特殊原因或情狀存在，揆諸上開說明，自與刑法第59
    條之要件未合，辯護人所陳自難准許，附此敘明。
三、末扣案之西瓜刀1 把、棉質手套3 雙及毛頭套3 個，均為共
    犯葉佳和出錢而由共犯黃國倫至五金行購買，供渠等犯本案
    犯行所用之物，業據共犯葉佳和及黃國倫於另案（即本院97
    年訴字第954 號案件）供陳明確，爰依共犯連帶沒收原則，
    依刑法第38條第1 項第2 款規定宣告沒收。
據上論斷，應依刑事訴訟法第299 條第1 項前段，刑法第28條、
第330 條第1 項、第321 條第1 項第4 款、第3 款、第38條第1
項第2 款，判決如主文。
本案經檢察官吳靜怡到庭執行職務。
中    華    民    國    100   年    12    月    21    日
                  刑事第五庭審判長法    官  潘政宏
                                  法    官  劉淑玲
                                  法    官  石蕙慈
以上正本證明與原本無異。
如不服本判決應於收受判決後10日內向本院提出上訴書狀，並應
敘述具體理由。其未敘述上訴理由者，應於上訴期間屆滿後20日
內向本院補提理由書( 均須按他造當事人之人數附繕本) 「切勿
逕送上級法院」。
                                  書記官    羅婉榕
中    華    民    國   100    年    12    月    21    日
附錄本案論罪科刑法條全文：
中華民國刑法第330條
犯強盜罪而有第 321 條第 1 項各款情形之一者，處 7 年以上有
期徒刑。
前項之未遂犯罰之。
中華民國刑法第321條
犯竊盜罪而有左列情形之一者，處6 月以上、5 年以下有期徒刑
：
一、於夜間侵入住宅或有人居住之建築物、船艦或隱匿其內而犯
    之者。
二、毀越門扇、牆垣或其他安全設備而犯之者。
三、攜帶兇器而犯之者。
四、結夥三人以上而犯之者。
五、乘火災、水災或其他災害之際而犯之者。
六、在車站或埠頭而犯之者。
前項之未遂犯罰之。